【裁判字號】    98,交聲,3758
【裁判日期】    981027
【裁判案由】    聲明異議
【裁判全文】
臺灣臺中地方法院交通事件裁定        98年度交聲字第3758號
原處分機關  交通部公路總局臺中區監理所豐原監理站
異  議  人
即受處分人  乙○○
上列受處分人因違反道路交通管理處罰條例案件，對於交通部公
路總局臺中區監理所豐原監理站民國98年9月10日所為之處分（
豐監稽違字第裁63-HD0000000號裁決書），聲明異議，本院裁定
如下：
    主    文
原處分撤銷。
前項撤銷部分，乙○○不罰。
    理    由
一、原處分機關係以：聲明異議人即受處分人乙○○（下稱受處
    分人）所有之車牌號碼R5-3353號自用一般小客車，於民國
    97年12月7日上午9時26分許，在臺中縣東勢鎮○○街路段處
    ，因在顯有妨礙他車通行處所停車之違規，為臺中縣警察局
    東勢分局員警逕行舉發，而本件受處分人未於期限內到案或
    告知應歸責之人，原處分機關遂依道路交通管理處罰條例第
    56條第1項第5款之規定，裁處受處分人罰鍰新臺幣（下同）
    1200元，與法尚無不合等語。
二、受處分人聲明異議意旨略以：伊所有之車牌號碼R5-3353號
    自用小客車，自96年3月25日迄今均為證人甲○○所使用，
    本件違規舉發時，伊並沒有使用上開自用小客車，請求撤銷
    原處分等語。
三、按汽車駕駛人停車時，有下列情形之一者，處新臺幣600元
    以上1200元以下罰鍰：五、在顯有妨礙其他人、車通行處所
    停車。為道路交通管理處罰條例第56條第1項第5款訂有明文
    。可知該條之處罰對象，係實際之汽車駕駛人，而非汽車名
    義上登記之所有人。復按交通法庭認為聲明異議有理由者，
    應以裁定將原處分經聲明異議部分撤銷，並自為裁定，道路
    交通案件處理辦法第20條前段亦定有明文。又法院受理有關
    交通事件，準用刑事訴訟法之規定，亦為道路交通管理處罰
    條例第89條前段所明定。再按，犯罪事實應依證據認定之，
    無證據不得認定犯罪事實，刑事訴訟法第154條第2項定有明
    文，則此項無罪推定之原則，於交通案件自應予以準用。
四、經查：
(一)、以受處分人名義登記之車牌號碼R5-3353號自用一般小客車
    ，於97年12月7日上午9時26分許，在臺中縣東勢鎮○○街路
    段處，因在顯有妨礙他車通行處所停車，為臺中縣警察局東
    勢分局員警逕行舉發，有舉發違反交通管理事件通知單在卷
    可稽。受處分人辯稱其並非本件舉發時、地之汽車駕駛人，
    證人甲○○才是實際違規駕駛人等語，為此，本院傳喚證人
    甲○○到庭作證，經證人甲○○當庭證稱：車牌號碼R5-335
    3號自用小客車自96年3月23日起迄今均為其所使用，並坦承
    其在97年12月10日上午9時26分許，確有將上開自用小客車
    違規停放在臺中縣東勢鎮○○街上而遭舉發等語明確（見本
    院98年3月20日訊問筆錄），而核證人甲○○所述，與受處
    分人指稱上開自用小客車自96年3月間至今均係由證人甲○
    ○占有使用等語相符，並有調取之本院98年度易字第772號
    刑事案件卷證可參，足證本件駕駛車牌號碼R5-3353號自用
    小客車，於97年12月7日上午9時26分許，在臺中縣東勢鎮○
    ○街路段處，在顯有妨礙他車通行處所違規停車，應為證人
    甲○○無訛。
(二)、另依道路交通管理處罰條例第7條之2、道路交通管理處罰條
    例第85條第1項及違反道路交通管理事件統一裁罰基準及處
    理細則第36條之規定，如係逕行舉發之情形，應按已查明之
    資料，由舉發機關送達被通知人即汽車所有人，再由汽車所
    有人依通知單之應到案日期前到案，並告知違規駕駛人之姓
    名等資料，處罰機關應另行通知違規駕駛人到案依法處理，
    逾應到案日期，處罰機關始得依上揭規定處罰該汽車所有人
    。即對於違反道路交通管理處罰條例行為之處罰，原則上應
    處罰汽車駕駛人，而例外如有應可歸責於車輛所有人之情形
    下，始得處罰車輛所有人。本件原處分機關以受處分人未能
    依道路交通管理處罰條例第85條第1項之規定，提出本件應
    歸責人相關證明文件為由，作為裁罰受處分人之依據。然受
    處分人已於異議程序中舉證推翻其為違規駕駛人，且經證人
    甲○○於本院坦認其為實際之違規駕駛人，本院自應依據事
    實而認定應受處罰之對象，而非無視於事實，逕以汽車所有
    人為處罰對象。
(三)、綜上，本件既係證人甲○○，而非受處分人為汽車駕駛人，
    於上揭時、地，駕駛車牌號碼R5-3353號自用一般小客車，
    在顯有妨礙他車通行處所停車而違規，自難認受處分人有原
    處分機關所指之違規行為，原處分機關認定受處分人為本件
    交通違規應受歸責之人，而依道路交通管理處罰條例第56條
    第1項第5款之規定，裁罰受處分人罰鍰1200元，尚與事實不
    合。是以，受處分人以其並無違規聲明異議，為有理由，自
    應由本院撤銷原處分，另為受處分人不罰之諭知。
據上論斷，應依道路交通管理處罰條例第87條第2項、道路交通
案件處理辦法第20條前段，裁定如主文。
中    華    民    國    98    年    10    月    27    日
                      交通法庭  法  官  李慧瑜
上正本證明與原本無異。
如不服本裁定，應於送達後5日內，向本院提出抗告狀。
                                書記官  陳青瑜
中    華    民    國    98    年    10    月    27    日


司法院資訊處製作；財團法人民間司法改革基金會備份。
